【裁判字號】    97,易,430
【裁判日期】    971230
【裁判案由】    竊盜
【裁判全文】
臺灣宜蘭地方法院刑事判決               97年度易字第430號
公  訴  人  臺灣宜蘭地方法院檢察署檢察官
被      告  丙○○
上列被告因竊盜案件，經檢察官聲請簡易判決處刑（97年度偵字
第2245號，本院認為不宜逕以簡易程序為之，爰改依通常訴訟程
序審理，判決如下：
    主  文
丙○○犯竊盜罪，處拘役肆拾日，如易科罰金，以新台幣壹仟元
折算壹日，緩刑貳年。
    事  實
一、丙○○因罹患情感性精神病，致其辨識違法能力及依其辨識
    而控制行為能力顯著降低之情形下，基於意圖為自己不法所
    有之意思，於民國97年6月9日下午5時許，至宜蘭縣宜蘭市
    ○○○路45號「NET服飾店」，趁店員甲○○疏於看管財物
    之際，徒手竊取該店內價值共新台幣889元之短上衣2件，並
    將竊得之衣服置放於皮包內，得手後欲離去之際，因店內防
    盜鈴響起而為甲○○發現後報警查獲。
二、案經宜蘭縣政府警察局宜蘭分局報請臺灣宜蘭地方法院檢察
    署檢察官偵查後聲請簡易判決處刑。
    理  由
一、訊據被告丙○○固坦承於97年6月29日下午5時許，至「NET
    服飾店」等情不諱，惟矢口否認有竊盜犯行，並辯稱：伊在
    裡面試穿的時候，因穿的不滿意，也不知道包包裡面的衣服
    是誰放進去的，店員小姐也沒有親眼看到伊將衣服放在包包
    裡云云。經查：本案發生情形，依證人即服飾店店員甲○○
    於本院審理中證稱：被告1個人於當天下午5點多先進來逛，
    剛開始另外1位同事幫被告介紹衣服，被告也有試穿，當時
    除了被告之外，還有3、4位客人，排除被告外，還有1位客
    人在試穿衣服，被告試穿的件數伊不清楚，被告試穿不合適
    ，在挑選的過程中，同事也會去服務其他客人，時間是錯開
    的，被告試穿完還有再逛一下，前後加起來的時間有1個小
    時，同事服務被告的時間可能有20分鐘，剩下就由被告1個
    人在逛，被告沒有說要購買，下午6點多的時候，被告走出
    去，警報器有響，伊才出去看，他們不能確定是否被告有拿
    東西，請被告走進來，警報器又響，他們請被告打開包包，
    包包裡面有衣服，被告是說不知道為何衣服放在包包裡面，
    報警後被告是有點激動，說趕著要走等語（參見本院卷第25
    至28頁97年10月22日審判筆錄），就被告當日下午5時許至
    「NET服飾店」內，起初於該店內試穿衣服，因不滿意試穿
    結果，而於該店內持續逗留，至同日下午6時25分許，於未
    結帳之情形下，將店內衣物放至皮包內逕行離去，因商店警
    報器作響而為店員發現等情，此據證人甲○○前開證述明確
    。此外復有店員甲○○出具之贓物認領保管單1紙，及現場
    照片8幀在卷可佐，是被告前開竊盜犯行堪以認定。
二、核被告所為，係犯刑法第320條第1項竊盜罪。又本件被告罹
    患情感性精神病，有被告所提財團法人羅許基金會羅東博愛
    醫院（下稱羅東博愛醫院）診斷書（97年度宜簡字第333 號
    卷第11頁）1紙，及羅東博愛醫院97年9月25日（97）羅博醫
    字第2008090200號函檢送之醫師說明表1紙（本院卷第17、
    18頁）在卷可參。且被告經送請羅東博愛醫院鑑定其行為之
    精神狀態，依該院97年11月20日（97）羅博醫字第20081101
    69號函檢送之精神鑑定報告書所稱：「黃員（即被告）約六
    年來有高血壓及憂鬱症，四處就醫而長期服藥，多受失眠、
    情緒低落所困擾，同時有認知功能退化現象，生活變得較依
    賴，自陳案發當日，先生外出多時未返，自己獨自在家害怕
    ，便騎單車外出，後來在服飾店試穿，自覺沒有偷竊，犯案
    前也未有喝酒或用藥，但依過去遇事會極度焦慮、手足無措
    的情形，黃員亦有可能在壓力下，呈現似解離狀態的症狀，
    其精神疾病有可能致其在犯案時，有辨識能力及控制能力減
    弱但未達喪失之影響。」（本院卷第36至39頁），以被告長
    期受其精神疾病病情影響，已難期與常人之辨識是非判斷能
    力及行為控制能力相同，復參酌被告於行為時，證人甲○○
    所述被告態度有點激動情形，顯然被告於行為時，因精神疾
    病致其辨識行為違法性及依其辨識控制行為之能力顯著降低
    ，爰依刑法第19條第2項減輕其刑。爰審酌被告患有精神疾
    病，及其犯罪之目的、手段、智識程度、犯罪所生之損害，
    及犯罪後態度等一切情狀，量處如主文所示之刑，並諭知易
    科罰金之折算標準，以示懲儆。末查，被告前未曾受有期徒
    刑以上刑之宣告，有卷附臺灣高等法院被告前案記錄表可按
    ，經此起訴審判，當知所警惕，信無再犯之虞，且依其丈夫
    乙○○所稱被告現固定於羅東博愛醫院就診，本院認所宣告
    之刑以暫不執行為適當，併諭知緩刑2年，以啟自新。
據上論斷，應依刑事訴訟法第452條、第299條第1項前段，刑法
第320條第1項、第19條第2項、第41條第1項前段、第74條第1項
第1款，刑法施行法第1條之1第1項、第2項前段，判決如主文。
本案經檢察官郭欣怡到庭執行職務
中    華    民    國    97    年    12    月    30    日
                  刑事第四庭法  官  辜漢忠
以上正本證明與原本無異。
如不服本判決應於收受送達後十日內向本院提出上訴書狀，並應
敘述具體理由；其未敘述上述理由者，應於上訴期間屆滿後二十
日內向本院補提理由書(均須按他造當事人之人數附繕本)「切勿
逕送上級法院」。
                            書記官  許麗汝
中    華    民    國    97    年    12    月    30    日
附錄本案論罪科刑法條：
刑法第320條第1項
意圖為自己或第三人不法之所有，而竊取他人之動產者，為竊盜
罪，處5年以下有期徒刑、拘役或5百元以下罰金。


司法院資訊處製作；財團法人民間司法改革基金會備份。
